臺灣桃園地方法院民事判決　　　　　　　 99年度訴字第757號
原　　　告　立豐不動產仲介經紀.
法定代理人　方碧香
訴訟代理人　陳慶瑞律師
被　　　告　順益汽車股份有限公司
法定代理人　林正宗
訴訟代理人　王世宏律師
上當事人間請求返還買賣價金等事件，本院於民國100年4月19日
辯論終結，判決如下：
    主  文
原告之訴及假執行之聲請均駁回。
訴訟費用由原告負擔。
    事  實  及  理  由
壹、程序方面：原告起訴時原以系爭車輛（詳後述）存有瑕疵，
    為解除買賣契約之意思表示，請求返還買賣價金及必要費用
    等語，嗣追加請求交付同種類之物，並列為先備位聲明，因
    就系爭車輛有無瑕疵之基礎事實同一，調查證據相同，不甚
    礙被告之防禦及訴訟之終結，合於民事訴訟法第255 條第1
    項第2 款、第7 款之規定，應予准許。
貳、實體方面：
一、原告主張：原告於民國98年12月29日向被告公司頭份營業所
    購買車輛，約定車輛應為車種COLT PLUS 、型式N9030 、排
    氣量1600C.C.、顏色為紅色之被告廠牌之汽車一輛，價金為
    新臺幣（下同）485,000 元，並未特定，而屬種類之價。嗣
    原告付清全部價金，並於99年1 月21日支付必要及有益費用
    （領牌、保險費用）17,855元（共計已支出502,855 元），
    由被告代為辦理領牌，同年月25日交付符合上開種類之車輛
    一台（下稱系爭車輛）。詎原告於交車後第3 日，即發現系
    爭車輛於行駛中會產生不明異音，並隨著行駛時間或路況而
    變得忽大忽小，且冷氣壓縮機有間隔不固定、自動關閉、啟
    動之瑕疵，屢經回廠檢修後，除不明異音情況仍未能完全排
    除外，又另發生排檔有困難不順等狀況，及有無法啟動引擎
    之問題，並就冷氣壓縮機之情形說明為恆溫特殊設計使然，
    直至鑑定時，已長達5 個月時間，上開瑕疵均無法修復，顯
    不具通常效用瑕疵，原告除曾於99年4 月23日寄送存證信函
    請求解除契約，且請求返還價金或另以同型款之新車交付，
    經被告於99年5 月3 日函覆拒絕，另以起訴狀繕本送達再為
    解除契約之意思表示；又縱認系爭瑕疵尚未達解除契約之程
    度，則其減損之價值應以150,000 元為適當，爰依買賣之法
    律關係，提起本訴，先位聲明求為命被告應給付同種類之車
    輛，備位聲明求為命被告應給付原告502,855 元，及自起訴
    狀繕本送達翌日起至清償日止，按週年利率百分之五計算之
    利息，並願供擔保准為假執行之宣告。
二、被告則以：系爭車輛於99年1 月21日完成監理機關之領牌手
    續，並於99年1 月25日，由被告公司將系爭車輛交予原告，
    經原告加以確認，而已由種類之債經特定並交付後，成為特
    定物，並非種類之債；而系爭車輛是否具有瑕疵，應由原告
    舉證，且依財團法人中華工商研究院（下簡稱中華研究院）
    鑑定之結果，系爭車輛並無原告所稱「排檔不順」及「引擎
    無法發動」之情形存在，至於異音部分，鑑定報告亦稱對行
    車安全不會造成影響，不得視為瑕疵，且經被告依鑑定報告
    意見更換皮帶後，原告仍稱異音仍存在，自應由原告舉證，
    而冷氣壓縮機自動開、關之情形，亦對行車安全不會造成影
    響，且經原廠表示係為避免引擎能量浪費之設計，而有較敏
    感設計，亦非屬瑕疵，則原告既不能證明有瑕疵存在，其解
    除契約自不合法等語，聲明求為駁回原告先備位之訴，暨如
    受不利益之判決，願供擔保免為假執行。
三、不爭執事項：兩造於98年12月29日簽立車輛買賣契約書，約
    定買賣價金為485,000 元，原告已全數給付，並於99年1 月
    21 日 支付必要及有益費用（領牌、保險費用）17,855元（
    共計已支出502,855 元）予被告；並由被告代為辦理領牌，
    99年1 月25日交付系爭車輛，系爭車輛為車種COLT PLUS 、
    型式N9030 、排氣量1600C.C.、顏色為紅色之被告廠牌之汽
    車，為兩造所不否認，並有原告提出買賣契約書影本在卷可
    按，堪以認定。
四、爭執事項：原告主張系爭車輛於交付時，即已存有瑕疵，經
    被告多次維修仍未修復，曾以存證信函催告請求另行交付同
    種類之物，或解除契約請求返還價金，詎被告置之不理，爰
    依民法第364 條、第359 條之規定為先位請求另行交付同種
    類之物，備位請求解除契約返還價金及必要費用之支出或請
    求減少價金150,000 元等語，被告則否認原告指稱足以構成
    系爭車輛瑕疵之存在等語置辯。經查：
(一)、按出賣人就其交付之買賣標的物有應負擔保責任之瑕疵，而
    其瑕疵係於契約成立後始發生，且因可歸責於出賣人之事由
    所致者，則出賣人除負物之瑕疵擔保責任外，同時構成不完
    全給付之債務不履行責任。買受人如主張：1.出賣人應負物
    之瑕疵擔保責任，依民法第360 條規定請求不履行之損害賠
    償；或依同法第364 條規定請求另行交付無瑕之物，則在出
    賣人為各該給付以前，買受人非不得行使同時履行抗辯權。
    2.出賣人應負不完全給付之債務不履行責任者，買受人得類
    推適用民法第226 條第2 項規定請求損害賠償；或類推適用
    給付遲延之法則，請求補正或賠償損害，並有民法第264 條
    規定之適用。又種類之債在特定時，即存有瑕疵者，出賣人
    除應負物之瑕疵擔保責任外，並應負不完全給付之債務不履
    行責任（最高法院77年度第7 次民事庭會議決議）。買賣之
    物僅指定種類，於出賣人交付其物之必要行為完結後，其物
    即為特定給付物（即依民法第200 條第2 項之規定，將種類
    之物為特定之行為），於交付買受人以後，即應負瑕疵擔保
    責任，若買受人依民法第364 條規定請求交付無瑕疵之物，
    係為權利之行使。本件依兩造所簽定之買賣契約書，原告所
    買受之車輛，僅指定車種、型式、顏色、排氣量及出廠之年
    份，其目的非在指定廠區內特定車輛，雖事後於被告請領牌
    照後，而有特定之行為，成為特定物之債，惟依契約之本旨
    ，被告既應指定同種、型式、顏色、排氣量及出廠年份之中
    等品質之物，則倘原告於特定後，發現系爭車輛有瑕疵，被
    告所特定後並給付之物即非屬中等品質以上之物，原告自仍
    有上開權利行使之適用，僅倘若選擇另行給付同種類之物，
    則與其解除契約為不兩立之請求，而應為先備位之主張，並
    非妨礙其權利選擇行使，先予敘明。
(二)、惟按物之出賣人對於買受人，應擔保其物依民法第373 條之
    規定危險移轉於買受人時無滅失或減少其價值之瑕疵，亦無
    滅失或減少其通常效用或契約預定效用之瑕疵。但減少之程
    度，無關重要者，不得視為瑕疵，民法第354 條第1 項定有
    明文。是所謂瑕疵，乃指物之通常效用、契約預定效用，或
    其經濟價值之減少或滅失而言，且如其減少之程度無關重要
    者，亦不得視為瑕疵。另按當事人主張有利於己之事實，就
    其事實有舉證之責任，民事訴訟法第277 條定有明文。故買
    受人如主張物之出賣人交付之物有瑕疵，或已盡通常程序檢
    查之義務仍不能發現瑕疵，自應就物之出賣人交付之物有瑕
    疵及已盡檢查義務等有利於己之事實負舉證責任。本件原告
    主張系爭車輛於交付時即存有瑕疵，惟被告否認有瑕疵存在
    ，則瑕疵之存否，自應由原告負舉證責任。
(三)、原告主張系爭車輛於交付時所存之瑕疵及陸續發現之瑕疵計
    有：冷氣壓縮機有自動關閉、啟動之情形；系爭車輛於
    行駛中會產生異音；系爭車輛排檔不順；系爭車輛引擎
    會有無法發動之情形，茲分述如下：
  1.就上開系爭車輛有無排檔不順、引擎無法發動情形部分：本
    院於經過兩造同意，將系爭車輛送由原告提供鑑定人，即中
    華研究院鑑定，經中華研究院派兩名研究人員，會同兩造代
    表，確認系爭車輛現況、囑記事項，移除非交車時車內之物
    品，並請兩造為意見表述及索取所需資料（原廠工作手冊第
    一冊《引擎、變速箱》及第三冊《空調/SWS/CAN BUS/ 迴路
    圖》正本）後，依專業學理、經驗進行分析，並未就系爭車
    輛進行破壞性侵入檢測及觀察，就系爭車輛有無排檔不順部
    分，其鑑定結果略以：「…一、依據原告之陳述，其所主張
    之『排檔不順』係指排檔打入P 檔或N 檔時，需以較大之力
    量，而無法以一般慣用之力量推動排檔桿。二、經由本院（
    中華研究院）及兩造實際駕駛系爭車輛進行測式，其結果如
    下：(一)本院研究人員駕駛：無發生排檔不順情形。(二)原告駕
    駛：無發生排檔不順情形。(三)被告駕駛：無發生排檔不順情
    形。(四)經原告表示，通常於排檔鎖解除後，會發生該等情形
    ，本院請求被告開關排檔鎖後再進行駕駛測試後，並無發生
    排檔不順情形」等語（詳見鑑定報告第23頁）；就系爭車輛
    引擎有無無法發動情形部分：其鑑定結果則略以：「…一、
    本院研究人員在進行駕駛前，於維修廠內進行車輛之發動，
    共進行6 次之發動，皆無發生引擎無法發生之情形。二、經
    原告表示，『引擎無法發動』係指系爭車輛行駛時，引擎會
    突然熄火，此情形並非每次都會發生，通常發生於長距離行
    駛時。三、本院研究人員駕駛系爭車輛：無發生引擎無法發
    動或熄火之情形。四、原告駕駛系爭車輛：無發生引擎無法
    發動或熄火之情形。五、被告駕駛系爭車輛：無發生引擎無
    法發動或熄火之情形」等語（參見鑑定報告第24頁），且嗣
    經本院於100 年3 月18日至現場會同兩造實際行駛勘驗過程
    （詳後述），亦未發生前述引擎突然熄火之情形，是原告主
    張系爭車輛於交付後有發生排檔不順、引擎無法發動之瑕疵
    等語，於實際操作過程並未發生，而未能舉證以實其說，自
    難採信。
  2.系爭車輛冷氣壓縮機有自動關閉、啟動之情形部分：依前述
    中華研究院鑑定內容所載：「…本院於現場勘查時，經與兩
    造確認系爭車輛之空調設定值為交車時之設定值無誤，依此
    開啟系爭車輛之空調，以溫度計及碼錶進行溫度及時間之測
    試量：一、系爭車輛之狀態：(一)於未開啟空調時，車內溫度
    為31℃。(二)開啟空調後，冷氣開始作動，於車內可聽見冷氣
    壓縮機開啟、關閉之聲響，以及可感受開啟及關閉間空調所
    吹送出之風力、風溫之差異，經原告確認，係為其所主張之
    『冷氣壓縮機自動關閉、開啟』之情形。(三)經本院以碼錶實
    際測量可知，測試期間空調發生自動啟動、關閉達數次，而
    其開啟、關閉之間隔時間並非固定，當車內溫度降至26℃左
    右時，仍然發生空調自動啟動、關閉達數次之情形，而其開
    啟關閉之間隔時間亦非固定（如4 秒、1 秒、7 秒、32秒）
    」、「一、檢測結果分析：(一)當冷氣壓縮機關閉時，鼓風機
    吹送出風力較為微弱、溫度較高之自然風；當冷氣壓縮機開
    啟時，鼓風機吹送出風力較為強勁、溫度較低之冷氣。(二)系
    爭車輛之冷氣壓縮機自動關閉、開啟呈現非一固定之時間間
    距。(三)當車內溫度為31℃時，冷氣壓縮機發生自動關閉、開
    啟之情形，而當車內溫度降至26℃以下時，冷氣壓縮機仍然
    會發生自動關閉、開啟之情形。二、冷氣壓縮機之設置：依
    據被告提供之COLT PLUS 工作手冊第三冊內容可知，本案系
    爭車輛空調繼電器（即冷氣壓縮機）係置放於駕駛座位底下
    。三、冷氣壓縮機自動關閉、開啟之可能造成原因：(一)壓力
    感知器故障：系爭車輛之壓力感知器故障，導致溫度感知錯
    亂。(二)空調系統散熱不佳：系爭車輛之空調系統散熱不佳導
    致冷媒壓力與溫度過高，冷媒溫度感知器或A/C 壓力感知器
    將訊號傳至空調控制裝置（ECU ），進而控制A/C 繼電器的
    開與關（ON/OFF），以調節及保護電路。(三)壓力感知器設定
    ：因壓力感知器設定較為敏感，故當開啟冷氣時，車外感知
    器與車內感知器即會以車內外溫度差異，以自然風及冷氣進
    行換氣，可避免引擎能量浪費，此乃該款車輛原廠之設計使
    然。(四)冷媒不足：系爭車輛之冷媒不足導致壓力過低，令感
    知感應到壓力過低，而啟動A/C 繼電器的開與關（ON/OFF）
    ，以調節及保護電路。然而，依據囑託單位提供之本案系爭
    車輛購買合約可知，本案系爭車輛為99年出廠之新車，故有
    關冷媒不足而引起壓力過低，導致冷氣壓縮機自動關閉、開
    啟之因素應可排除」、「冷氣壓縮機自動關閉、開啟之情形
    是否可修復：(一)壓力感知器、空調系統散熱問題：倘若為系
    爭車輛之壓力感知器、室內溫度感知器或室外溫度感知器故
    障或空調系統散熱不佳導致冷氣壓縮機自動關閉、開啟，則
    可由原廠進行檢修而排除之。(二)壓力感知器設定：倘若本案
    系爭車輛之冷氣溫控裝置因原始設計而令其壓力感知器較為
    敏感，以避免引擎能量浪費，則可經由更改原始設計進行改
    善，唯該等原始設計之設定值，係由日本之原廠提供，係無
    法由一般檢修過程得以更改，故倘若欲進行改善，則需送回
    日本原廠進行調整」、「冷氣壓縮機自動關閉、開啟等情形
    對行車安全不會造成影響，經本院調查，由於壓力感知器設
    定因素係為原廠設計所致，而非因瑕疵所造成之損害，故當
    發生前項情徵時，將被視為該車款之缺點，而不會立即送回
    因本原廠處理，而常見之改善方法，係因繼電器設置於座位
    底下，導致聲響較容易被使用者查覺，當繼電器由座位底下
    移至引擎室後，該等聲響將不易被查覺，唯該等改善方法，
    僅能就聲響對使用者造成之困擾進行改善，該等鼓風機仍然
    會進行自然風與冷氣之吹送切換」等語（詳見鑑定報告第19
    、20頁），就此屬原廠設計之瑕疵，並據被告提出日本原廠
    說明之電子郵件下載影本為憑，且經本院至現場勘驗時，除
    由原告駕駛系爭車輛，並請被告提供同款式、同年份、同種
    車輛作為對照組，無論係系爭車輛或對照車輛，於行駛時均
    有上開冷氣感知器自動開、關之情形，堪認系爭車輛確實存
    有原告所述冷氣壓縮機有自動關閉、啟動之情形，惟屬日本
    原廠之設計，並有其節能之考量，且於原告無法舉證證明系
    爭車輛有低於該種類車類中等品質之情形，自不能認屬系爭
    車輛之瑕疵。況且，該切換之聲響並非特別，而與一般冷氣
    自然風與冷氣吹送切換之聲音相當，非屬刺耳噪音之程度，
    僅因為節能計，切換較頻仍，與其他同種車款切換頻率相當
    ，並無特別頻繁之情形，亦經本院勘驗屬實，有勘驗筆錄在
    卷可按，且無影響行車安全之虞，並無損系爭車輛通常安全
    效用，且該同種車輛既存有此種特殊之設計，則系爭車輛之
    市場交換價值亦無因此設計而受到貶損之可能。故系爭車輛
    雖有原告所主張冷氣壓縮機有自動關閉、啟動之情形，惟原
    告並不能證明屬於系爭車輛有瑕疵之情形，自難採信。
  3.系爭車輛於行駛中產生異音部分：承前鑑定報告內容所示：
    「一、依據原告陳述，所指之『異音』係指於行駛中副駕駛
    座靠近車頭的某處，有橡膠磨擦之聲響，當系爭車輛行駛時
    間較長或路況不佳時，該等聲響會變大聲。二、本院於現場
    勘查時，當發動系爭車輛時，大約於副駕駛座之置物箱靠近
    引擎室位置處，有一細微如橡膠摩擦之聲響，經原告確認，
    該等聲響即為其所主張之『異音』；當進行系爭車輛之行駛
    中，該聲響確實會隨著行駛時間或路況而變得忽大忽小」、
    「一、檢測結果分析：本院依據其聲響產生位置、具有類似
    橡膠摩擦聲音特徵進行研判，此異音可能為引擎室內皮帶與
    滑輪（pulley）間摩擦之聲響。二、該等異音可能造成原因
    ：(一)皮帶表面：因皮帶表面較為平滑，故當發動時，皮帶與
    滑輪間開始作動而導致摩擦發出之聲響。(二)皮帶迴圈：因皮
    帶迴圈過鬆，使得皮帶與滑輪作動時，皮帶欲帶動滑輪而產
    生摩擦。(三)皮帶老化：皮帶材質老化，使得皮帶與滑輪間產
    生摩擦。(四)皮帶本身之材質因素，使得皮帶與滑輪作動時，
    發生摩擦。三、系爭車輛於行駛中之異音是否可修復：該等
    異音應可於皮帶上使用皮帶止滑劑或更換皮帶後，得到改善
    。四、系爭車輛於行駛中其異音對行車安全是否有影響：系
    爭車輛於行駛中異音之情形，對行車安全不會造成影響」等
    語（見鑑定報告第21、22頁），足見系爭車輛確有原告主張
    之異音存在，惟被告依鑑定報告之建議就系爭車輛更換皮帶
    後，原告仍主張異音問題仍然存在，且聲音變得更大等語，
    惟因費用不相當而不願再繳納鑑定費用，而經兩造請求本院
    至現場勘驗，本院遂會同兩造至現場勘驗，並由被告提供對
    照組車輛，由原告駕駛，法官坐於副駕駛座（即原告主張異
    音來源），並由兩造其餘人員坐於後座各自全程錄影、錄音
    ，二次均行經相同路線，先於平面道路行駛約10餘分鐘，再
    上高速公路高速行駛，行駛時間各約30分鐘，其結果為：「
    駕駛系爭車輛時，天候不穩，偶有下雨，對照組行駛時，均
    無下雨，天候較佳…駕駛系爭車輛於平面道路遇路面凹凸時
    ，會有一震動聲音，對照車輛非屬簡配版且現有人使用，車
    上有雜物，亦有聲音，但無法確認是因（路面）凹凸所致。
    …系爭車輛高速行駛超過90公里（時速）有原告所稱之異音
    產生，異音尖銳、持續，但聲響不大，原告表示須開久一點
    ，聲音才會變更，可能也因下雨影響，但下高速公路，速度
    變慢，直至回廠間未再聽到該聲響。對照（車輛）高速行駛
    時，亦有一聲音，但不能排除為風聲，該聲與系爭車輛上開
    聲響不盡相同」等情，有勘驗筆錄在卷可按，足見並無法判
    別異音是否為系爭車輛既存之問題，或係因車輛於行駛間與
    外力摩擦之原因，此於一般隔音效果較不理想之車輛，並非
    少見，否則豈會於被告依鑑定報告之建議為改善後，仍然存
    在，再參照系爭車輛為市價約為4 、50萬元之車輛，其對行
    車舒適性、速度性之要求，自不若動輒近百萬或以上之房車
    可比擬，故縱使就以汽車為買賣標的物之通常效用、契約預
    定效用，除行車安全為必要效用外，行車之舒適性，包含是
    否靜音等亦屬契約效用之一，然尚需衡量各款車輛價格、需
    求等，始可稱為符合該標的物契約預定效用，因此，原告主
    張系爭車輛交付時已存在異音，且被告無法完全修復等語，
    雖屬實情，惟該情形並無法判定係系爭車輛本身之瑕疵，因
    於其他同款車輛亦會發出不同之異音，再者，其音量並不大
    ，此可由兩造雖於勘驗時會同錄影、錄音，均無法於錄音中
    辨識該聲響而提出說明可證，因認縱屬瑕疵，就減少系爭車
    輛價值之程度實無關重要，而仍不礙其通常效用及契約預定
    效用之程度，則原告主張該異音構成瑕疵等語，因認其舉證
    尚有所不足，而難採信。
(四)、綜上所述，原告主張系爭車輛存有瑕疵等語，既未能舉證以
    實其說，而難採信。
五、從而，原告基於買賣契約之法律關係，先位聲明求為命被告
    應給付同種類之車輛，備位聲明求為命被告應給付原告502,
    855 元，及自起訴狀繕本送達翌日，即99年5 月21日起至清
    償日止之法定遲延利息，均為無理由，應予駁回。原告之訴
    既經駁回，其假執行之聲請應併予駁回。
據上論結，本件原告之訴為無理由，依民事訴訟法第78條，判決
如主文。
中    華    民    國   100    年    5     月    12    日
                        民事第三庭  法  官  陳筱蓉
上為正本係照原本作成
如對本判決上訴，須於判決送達後二十日內向本院提出上訴狀。
如委任律師提起上訴者，應一併繳納上訴審裁判費。
中    華    民    國   100    年    5     月    12    日
                                    書記官  蔡佩媛